【裁判字號】    99,上訴,1134
【裁判日期】    990715
【裁判案由】    毒品危害防制條例
【裁判全文】
臺灣高等法院刑事判決                99年度上訴字第1134號
上  訴  人  臺灣桃園地方法院檢察署檢察官
被      告  甲○○
指定辯護人  公設辯護人郭書益
上列上訴人因被告違反毒品危害防制條例案件，不服臺灣桃園地
方法院98年度訴字第1318號，中華民國99年2月4日第一審判決（
起訴案號：臺灣桃園地方法院檢察署98年度偵字第18205號），
提起上訴，本院判決如下：
    主  文
上訴駁回。
    理  由
一、本院審理範圍：被告未就附表一原審判決有罪部分上訴。檢
    察官於本院準備程序中亦明確表示僅就附表二原審判決無罪
    部分上訴（本院卷第24頁），故本院審理範圍僅限於附表二
    原審判決無罪部分，先予敘明。
二、公訴意旨略以：被告甲○○明知甲基安非他命係毒品危害防
    制條例第2條第2項第2款之第二級毒品，不得非法持有及販
    賣，竟基於幫助販賣第二級毒品甲基安非他命之犯意聯絡，
    分別於附表二所示之時間、地點，以每次新臺幣(下同)100
    元至250元之代價，替綽號為「號子」之「林志鴻」交付第
    二級毒品甲基安非他命予毒品買家，因認被告另涉犯毒品危
    害防制條例第4條第2項幫助販賣第二級毒品罪嫌。
三、按犯罪事實應依證據認定之，無證據不得認定其犯罪事實；
    又不能證明被告犯罪者，應諭知無罪之判決，刑事訴訟法第
    154條第2項、第301條第1項分別定有明文。次按刑事訴訟法
    上所謂認定犯罪事實之證據，係指足以認定被告確有犯罪行
    為之積極證據而言，該項證據自須適合於被告犯罪事實之認
    定，始得採為斷罪資料。且認定不利於被告之事實，須依積
    極證據，苟積極證據不足為不利於被告事實之認定時，即應
    為有利於被告之認定，更不必有何有利之證據。如未能發現
    相當證據，或證據不足以證明，自不能以推測或擬制之方法
    ，以為裁判之基礎。又刑事訴訟上證明之資料，無論其為直
    接或間接證據，均須達於通常一般之人均不致有所懷疑，而
    得確信其為真實之程度，始得據為有罪之認定，若其關於被
    告是否犯罪之證明未能達此程度，而有合理性懷疑之存在，
    致使無從形成有罪之確信，即不得遽為不利被告之認定，亦
    有最高法院29年上字第3105號、30年上字第816號、40年臺
    上字第86號、76年臺上字第4986號判例可資參照。末按被告
    之自白，不得作為有罪判決之唯一證據，仍應調查其他必要
    之證據，以察其是否與事實相符，刑事訴訟法第156條第2項
    定有明文。
四、公訴意旨認被告甲○○有附表二之幫助販賣第二級毒品之犯
    行，無非以被告自白犯行有其持用之0000000000號行動電話
    雙向通聯紀錄及通聯紀錄分析報告可佐為論據。
五、本院查：被告雖供承平日為「林志鴻」跑腿交付第二級毒品
    甲基安非他命，均係以其持用之上開號碼行動電話與「林志
    鴻」持用之0000000000號、0000000000號、0000000000號3
    支行動電話聯繫等語，惟被告持用之0000000000號行動電話
    雙向通聯紀錄內容（偵卷第78-85頁）及分析報告(偵卷第71
    頁)並不足為其自白之補強證據，理由如下：
(一)民國98年8月24日之19時27分至22時52分，固有6個通聯紀錄
    ，惟僅有20時13分部分，起始及結束基地台係在桃園縣平鎮
    市，其餘均在中壢市，而檢察官上訴書附表二編號1所示交
    付毒品地點卻在平鎮市，二地相距甚遠，且乏通訊監察譯文
    資料等其餘補強證據可供憑佐若，自不得僅以上述通聯紀錄
    中，其中一個通聯紀錄基地台地點與檢察官上訴所指之犯罪
    地點相符，即認定被告關於其於附表二編號1之時間地點，
    幫助販賣第二級毒品之自白為真。
(二)98年8月25日自16時37分至18時56分，有9個通聯紀錄，起始
    及結束基地台有中壢市○○路31號、中北路二段等地，細繹
    該2小時餘之9個通聯紀錄，相對人號碼有0000000000、0000
    000000、0000000000、0000000000等，然檢察官所指如附表
    二編號2所示之幫助販賣犯行僅有一次，以上述多達5個以上
    通話相對人之客觀證據，檢察官及承辦員警，非不得詳為追
    索該通話之相對人，以資為被告自白之佐證，乃其等並未為
    之，即率認被告關於附表二編號2之自白為真，檢察官應盡
    之舉證責任顯有未殆，是自不得僅以上述通聯紀錄憑為認定
    被告此部分自白為真之補強證據。
(三)98年8月26日1時5分至5時43分，計有34個通聯紀錄，起始及
    結束基地台有中壢市○○路、中北路、中山東路、福州二街
    、復華街等地，然被告警詢時稱交付時間在凌晨、地點在中
    壢市○○路上（偵卷第11頁），自通聯紀錄顯示34通、地點
    有5處等客觀情事，實無法明確佐證被告供陳其於附表二編
    號3之時、地幫助販賣第二級毒品之自白為真，上開通聯紀
    錄不足援為被告關於附表二編號3犯罪事實自白之補強。
(四)98年8月26日11時17分至13時50分，計有16個通聯紀錄、起
    始及結束基地台有中壢市○○○路、中山東路、福州二街、
    新興路、中北路二段等地，被告警詢時雖稱交付時間在中午
    ，地點在新屋交流道等語（偵卷第11頁），然通聯記錄顯示
    該日中午被告有16個通聯紀錄，究係何個通聯紀錄與被告自
    白其有附表二編號4之犯罪事實有關，並未據檢察官明確舉
    證，本院自無從憑該多達16個且無法確定通話內容之通聯紀
    錄，即率認被告自白其有附表二編號4之犯罪事實為真。
(五)98年8月28日9時24分至9時25分，有2個通聯紀錄，起始及結
    束基地台係在中壢市○○路，然被告警詢時稱在內壢交流道
    前交付毒品等語（偵卷第11頁），惟就中壢市○○路基地台
    位置以觀，係位處中原大學正門口直線往中壢車站間路段，
    而被告自白交付地點在內壢交流道，二地間尚有數公里距離
    ，況通話相對人號碼不明，是否足為被告通話目的在交付毒
    品之自白補強，仍屬有疑，是亦不得憑之認定被告自白其有
    附表二編號5之犯罪事實為真。
(六)至偵查員所為之分析報告(偵卷第71頁)，僅係該偵辦員警依
    上述無從補強之通聯紀錄所為個人主觀判斷，於無法以上述
    通聯紀錄認定被告關於附表二所為之自白為真之情形下，該
    分析報告已無所依附，亦不得憑為認定被告自白為真之證據
    。
(七)綜上，公訴人上訴所指如附表二被告犯行，僅有被告偵查中
    自白，0000000000號行動電話雙向通聯紀錄及分析報告，均
    不足為被告自白之補強證據。雖被告偵查中稱：販賣對象都
    不認識，是透過號子（林志鴻）以無顯示號碼或公用電話跟
    我聯絡的，他說以後他們會直接跟我聯絡等語（偵卷第74頁
    ），合於毒品交易雙方行動電話均係基於避免遭查緝而未顯
    示號碼之常情，然被告之自白不得為有罪之唯一證據，仍應
    調查其他必要之證據，業如上述，本件既無其他佐證，證明
    被告上開自白之真實性，故不得僅以被告上開自白，認定被
    告確於如上訴書附表二所示之時間、地點有交付第二級毒品
    甲基安非他命予毒品買家之犯行，此外，復無其他積極事證
    足認被告有此部分犯行，揆諸首揭說明，被告此部分之犯行
    尚無從證明，原審為無罪諭知，其認事用法並無違誤。檢察
    官上訴仍執上該通聯紀錄及分析報告為被告自白補強之證據
    ，並無理由，應予駁回。
六、本件被告經合法傳喚，無正當理由不到庭，乃不待其陳述，
    逕行判決。
據上論斷，依刑事訴訟法第368條、第371條，判決如主文。
本案經檢察官孫冀薇到庭執行職務
中    華    民    國    99    年    7    月   15      日
                  刑事第九庭  審判長法  官  陳貽男
                                    法  官  周盈文
                                    法  官  詹駿鴻
以上正本證明與原本無異。
如不服本判決，應於收受送達後10日內向本院提出上訴書狀，其
未敘述上訴之理由者並得於提起上訴後10日內向本院補提理由書
（均須按他造當事人之人數附繕本）「切勿逕送上級法院」。
                                    書記官  梁淑時
中    華    民    國    99    年    7     月    15    日
附表一
┌──┬──────┬──────┐
│編號│  時間      │ 所犯之罪   │
├──┼──────┼──────┤
│    │            │            │
│ 1  │民國98年8 月│共同販賣第二│
│    │28日下午3 時│級毒品，未遂│
│    │許          │，處有期徒刑│
│    │            │壹年。      │
└──┴──────┴──────┘
附表二
 ┌──┬─────┬───────┐
 │編號│  時間    │交付毒品地點  │
 │    │          │              │
 ├──┼─────┼───────┤
 │    │98年8 月24│桃園縣平鎮市環│
 │ 1  │日晚間11時│南路口「全家便│
 │    │許        │利商店」前    │
 │    │          │              │
 ├──┼─────┼───────┤
 │    │98年8 月25│桃園縣中壢市環│
 │ 2  │日下午5 時│中東路與實踐路│
 │    │許        │口            │
 │    │          │              │
 ├──┼─────┼───────┤
 │    │98年8 月26│桃園縣中壢市延│
 │ 3  │日凌晨某時│平路「中壢監理│
 │    │          │站」旁        │
 │    │          │              │
 ├──┼─────┼───────┤
 │    │98年8 月26│桃園縣中壢市新│
 │ 4  │日中午某時│屋交流道旁    │
 │    │          │              │
 │    │          │              │
 ├──┼─────┼───────┤
 │    │98年8 月28│桃園縣中壢市內│
 │ 5  │日上午9 時│壢交流道旁    │
 │    │許        │              │
 │    │          │              │
 └──┴─────┴───────┘

司法院資訊處製作；財團法人民間司法改革基金會備份。
